【裁判字號】    89,上訴,183
【裁判日期】    890216
【裁判案由】    違反毒品危害防制條例
【裁判全文】
臺灣高等法院高雄分院刑事判決          八十九年度上訴字第一八三號
    上  訴  人  台灣高雄地方法院檢察署檢察官
    被      告  甲○○
右上訴人因被告違反毒品危害防制條例案件，不服臺灣高雄地方法院八十八年度訴字
第二一二八號中華民國八十八年十一月三十日第一審判決（起訴案號：臺灣高雄地方
法院檢察署八十八年度偵字第九五五七號），提起上訴，本院判決如左：
      主      文
原判決撤銷，發回台灣高雄地方法院。
      理      由
一、公訴意旨略以：被告甲○○自明知安非他命經行政院衛生署公告為禁藥，竟基於
    概括之犯意，自民國（下同）八十七年（公訴人誤載為八十八年）五月二十五日
    起，至同年月二十九日止，在高雄縣鳳山市鎮○街一七四號住處，無償轉讓重量
    不詳之第二級毒品安非他命予謝恒禎施用三次，嗣於八十七年（公訴人誤載為八
    十八年）五月二十九日中午十二時二十分許，甲○○與謝恒禎二人，在高雄縣鳳
    山市鎮○街一七四號其住處，為警查獲，並扣得第二級毒品安非他命一小包（毛
    重一公克）、吸食器一組及分裝勺子二支等物，因認被告涉有毒品危害防制條例
    第八條第二項之轉讓第二級毒品罪嫌云云。
二、原法院以本件被告甲○○被訴於八十七年五月二十五日起至同年月二十九日，在
    高雄縣鳳山市鎮○街一七四號住處，連續三次轉讓安非他命予謝恒禎施用，案經
    公訴人自動檢舉偵查起訴之案件，起訴書認被告所為，係犯毒品危害防制條例第
    八條第二項之轉讓第二級毒品罪嫌。惟查，被告甲○○曾於八十七年二月六日下
    午五時許，在高雄縣鳳山市鎮○街一七四號住處，無償轉讓安非他命予吳育晉、
    黃盛龍、黃彩婷等人吸用，旋為警查獲，並扣得甲○○所有之安非他命一包、安
    非他命一瓶、燈炮二粒、夾鏈袋一包、殘留安非他命之鏟管二支、吸食器二組等
    物之犯行，而該案經警方移送臺灣高雄地方法院檢察署檢察官偵查起訴，經繫屬
    本院，於八十八年一月二十日，由本院以八十七年度訴字第一三０八號刑事判決
    判處被告甲○○有期徒刑三月，並於八十八年二月十九日判決確定，此有該刑事
    判決及刑事書記官辦案進行簿在卷可查。經查，被告甲○○所犯上揭二次轉讓安
    非他命之犯行，時間僅相差三月餘，又所犯之罪構成要件相同（雖毒品危害防制
    條例於八十七年五月二十日公布，於同年月二十二日施行，在此之前轉讓安非他
    命，係依藥事法處斷，然其本質均係轉讓安非他命），顯係基於概括犯意為之，
    應係連續犯之裁判上一罪法律關係」因而諭知免訴之判決，固非無見，惟查：
  (一)連續犯之所謂出於概括犯意，必須多次犯罪行為自始均在一個預定犯罪計劃內，
    出於主觀上始終同一犯意之進行，若中途另有新犯意發生，縱所犯為同一罪名，
    究非連續其初發的意思，即不能成立連續犯，最高法院七十年台上字第六二九六
    號著有判例。
  (二)據被告甲○○在警訊中供稱：是謝恒禎看我在吸食（指安非他命）因好奇才要吸
    食，所以我就提供給他吸食。」在原審中辯稱：「她（指謝恒禎）住我家，他心
    情不好，說要吸，所以我才給他。」是被告之所以轉讓安非他命予謝恒禎吸食，
    或因看被告吸食，因好奇，才向被告要安非他命吸食，或因謝恒禎因心情不好，
    才向被告要安非他命吸食，如果不虛，則被告轉讓安非他命予謝恒禎，似非承其
    八十七年二月六日轉讓安非他命予吳育晉等人之概括犯意，而係臨時起意之另一
    犯意，再被告於偵查中供稱：「是八十六年十一月間經人介紹而認識謝恒禎」（
    偵查卷十二頁），惟證人謝恒禎於警訊中則供稱：「最近八十七年四月份認識甲
    ○○才染上吸食安非他命」，在原審中又稱：「八十七年三月經朋友介紹認識」
    等語，究竟何者之言可信，原審未予調查，果如證人謝恒禎所言，雙方係在八十
    七年三、四月始互相認識，則被告於八十七年二月六日轉讓安非他命予吳育晉等
    人時，其尚未認識謝恒禎，則其於八十七年四月間轉讓安非他命予謝恒禎之行為
    ，能否指係自始（八十七年二月六日）即在一個預定犯罪計劃之內，而非另行起
    意，即非無疑，事關被告之前後二次犯行，是否基於概括犯意，而有連續犯之適
    用，原審未詳予調查審認，遽認係連續犯，殊嫌速斷，檢察官上訴意旨雖未指摘
    及此，但原判決既有可議，仍屬無可維持，應由本院將原判決予以撤銷，發回原
    法院更為妥適之裁判，並不經言詞辯論為之。
據上論斷，應依刑事訴訟法第三百六十九條第一項但書、第三百七十二條判決如主文
。
中    華    民    國     八十九     年       二       月      十六      日
                                  審判長法官  張明松
     法官  任森銓
                                        法官  陳中和
右正本證明與原本無異。
如不服本判決，應於判決送達後十日內向本院提出上訴狀，其未述理由者並應於提
出上訴狀後十日內向本院補提理由書（應附繕本)。
                                      書記官  許信宗
中    華    民    國     八十九     年       二       月     十八       日
                                                                        Ｋ


司法院資訊處製作；財團法人民間司法改革基金會備份。
